【裁判字號】    98,台上,6887
【裁判日期】    981119
【裁判案由】    殺人未遂
【裁判全文】
最高法院刑事判決            九十八年度台上字第六八八七號
上  訴  人  甲○○
上列上訴人因殺人未遂案件，不服台灣高等法院台中分院中華民
國九十六年十月三日第二審判決（九十六年度上訴字第二一一二
號，起訴案號：台灣台中地方法院檢察署九十五年度偵字第二一
八七號），提起上訴，本院判決如下：
    主  文
上訴駁回。
    理  由
按刑事訴訟法第三百七十七條規定：上訴於第三審法院，非以判
決違背法令為理由，不得為之。是提起第三審上訴，應以原判決
違背法令為理由，係屬法定要件，如果上訴理由書狀並未依據卷
內訴訟資料，具體指摘原判決不適用何種法則或如何適用不當，
或所指摘原判決違法情事，顯與法律規定得為第三審上訴理由之
違法情形，不相適合時，均應認其上訴為不合法律上之程式，予
以駁回。本件原審經審理結果，認為上訴人甲○○有原判決記載
之犯罪事實，經比較行為時與裁判時法律，維持第一審適用修正
前刑法牽連犯之規定，從一重論處上訴人殺人未遂罪刑之判決（
累犯，處有期徒刑八年），駁回上訴人在第二審之上訴，已詳敘
調查、取捨證據之結果及憑以認定犯罪事實之心證理由。並就所
辯各節，認非可採，詳加指駁。從形式上觀察，原判決並無足以
影響判決結果之違法情形存在。上訴意旨略以：(一)伊當時持有供
己施用之第一級毒品海洛因九小包，僅屬輕罪，衡情斷無因此即
奪槍殺警自陷重罪之理。而丁鵬揚於偵查中證稱「……我們三人
在車內拉扯，我看到他往我這邊看，原來是我的配槍掉在我右腿
附近，他就往我配槍衝過來，把我的配槍搶去」，簡炳坤在第一
審亦稱「……我當時左手放在被告左肩，右手從被告背部腋下環
抱住被告的上胸部，這時因為丁鵬揚與被告在搶鑰匙，結果配槍
就滑落，那時我看到槍滑落到副駕駛座的踏板上」等語，是縱令
伊有奪取丁鵬揚所掉落配槍之行為，亦應在三人同時在駕駛座拉
扯之後，原判決認定伊於簡炳坤探身進入車內之際，持槍朝簡炳
坤頭部扣按扳機，自與卷證資料不符。(二)槍枝關上保險後，無法
扣動扳機，旁人應無從得知持槍者有無扣扳機之動作，丁鵬揚、
簡炳坤所為伊曾經扣扳機之證言，自有瑕疵。再丁鵬揚、簡炳坤
均任職警界多年，以當時三人同在車內之情形，豈不立即撲前奪
槍，猶讓伊有接續完成持槍、拉滑套、舉槍及扣扳機等動作，亦
與日常生活經驗所得之定則不符。(三)本件警槍上並未查獲伊之指
紋，且槍枝滑套未留下伊指紋，原判決未採為有利於伊之證據，
亦違於證據法則云云。按事實之認定、證據之取捨與證據之證明
力如何，均屬事實審法院得自由裁量、判斷之職權，苟其此項裁
量、判斷，並不悖乎通常一般人日常生活經驗之定則或理則上當
然存在之法則，又已於判決內論敘其何以作此判斷之心證理由者
，即不得任意指為違法，而資為第三審上訴之適法理由。經查，
本件原判決主要係依憑證人丁鵬揚、簡炳坤分別在偵查、第一審
之證言，本於事實審法院職權推理之作用，資以認定上訴人有原
判決所記載殺人未遂之犯罪事實，已於理由內詳為說明認定所憑
之依據與得心證之理由。對於上訴人在原審矢口否認有本件殺人
未遂之犯行，所辯：伊未碰觸槍枝，亦未持槍朝簡炳坤頭部扣按
扳機，且扣案槍枝上並無伊之指紋云云。何以係畏罪卸責之詞，
無可採信，亦已依憑卷內資料予以指駁。並說明何以無從以丁鵬
揚之配槍上未能採獲任何可供比對之指紋，即為有利於上訴人之
認定。且敘明：丁鵬揚、簡炳坤已於第一審到庭證述明確，並經
詰問，無再行傳喚之必要，上訴人在原審之辯護人聲請傳喚丁鵬
揚、簡炳坤，於法不合，自無重複調查之必要等旨綦詳。所為論
斷及說明，核與經驗法則、論理法則，俱屬無違，亦無當然違背
法令之情形存在。上訴意旨置原判決所為之明白論斷於不顧，猶
執已為原審指駁之陳詞爭辯，及對原審取捨證據與判斷證據證明
力之職權行使，徒以自己之說詞，仍為單純事實之爭執，自非適
法之第三審上訴理由。衡以上述之說明，應認其上訴違背法律上
之程式，予以駁回。至上訴人所犯刑法第一百三十五條第一項之
妨害公務罪部分，核屬刑事訴訟法第三百七十六條第一款所列不
得上訴於第三審之案件，而與該罪具牽連犯關係之殺人未遂罪部
分，上訴既不合法，本院無從就妨害公務罪部分為審理，附此敘
明。
據上論結，應依刑事訴訟法第三百九十五條前段，判決如主文。
中    華    民    國  九十八  年   十一   月   十九   日
                      最高法院刑事第十二庭
                          審判長法官  黃  一  鑫
                                法官  張  春  福
                                法官  林  勤  純
                                法官  李  錦  樑
                                法官  陳  國  文
      本件正本證明與原本無異
                                      書  記  官
中    華    民    國  九十八  年   十一   月   三十   日
                                                Ａ

司法院資訊處製作；財團法人民間司法改革基金會備份。
